【裁判字號】    99,監,240
【裁判日期】    990615
【裁判案由】    選定會同開具財產清冊之人
【裁判全文】
臺灣板橋地方法院民事裁定               99年度監字第240號
聲  請  人  丙○○
相  對  人  甲○○
利害關係人  乙○○
上列聲請人聲請指定受監護宣告人之會同開具財產清冊之人事件
，本院裁定如下：
    主  文
指定乙○○（女，民國○○○年○月○日生，身分證統一編號：
Ｚ000000000號）為受監護宣告人甲○○（女，民國○
○年○月○○○日生，身分證統一編號：Ｚ000000000
號）之會同開具財產清冊之人。
聲請程序費用由聲請人負擔。
    理  由
一、本件聲請意旨略以：相對人甲○○前於民國98年9 月28日經
    鈞院以98年度禁字第309 號裁定宣告禁治產在案，另經鈞院
    於民國98年11月10日以98年度監字第412 號裁定宣告聲請人
    丙○○為相對人之監護人，茲因相對人之配偶朱文明於98年
    8 月9 日過世，遺有遺有動產與不動產數筆，相對人依法取
    得繼承權，惟相對人未經指定會同開具財產清冊之人，現為
    辦理相對人配偶之繼承事宜，並為保障相對人即受監護宣告
    人之利益及財務規劃，爰聲請鈞院准予指定受監護宣告人之
    女乙○○為會同開具財產清冊之人等語，並提出前揭裁定、
    財政部臺灣省北區國稅局遺產稅免稅證明書、遺產分割協議
    書、乙○○出具之聲明書、乙○○之身分證正反面、乙○○
    出具之同意書（以上均影本）、張柱國出具之同意書等件為
    證。
二、按民法總則施行法第4 條第2 項規定：「民法總則中華民國
    97年5 月2 日修正之條文施行前，已為禁治產宣告者，視為
    已為監護宣告；繫屬於法院之禁治產事件，其聲請禁治產宣
    告者，視為聲請監護宣告…。」。
    民法總則施行法第4 條之1 規定：「民法規定之禁治產或禁
    治產人，自民法總則中華民國97年5 月2 日修正之條文施行
    後，一律改稱為監護或受監護宣告之人。」。
    民法總則施行法第4 條之2 規定：「中華民國97年5 月2 日
    修正之民法總則第14條至第15條之2 之規定，自公布後一年
    六個月施行。」，亦即自98年11月23日施行。
    又民法第1110條規定：「受監護宣告之人應置監護人。」。
    又民法第1111條規定：「法院為監護之宣告時，應依職權就
    配偶、四親等內之親屬、最近1 年有同居事實之其他親屬、
    主管機關、社會福利機構或其他適當之人，選定1 人或數人
    為監護人，並同時指定會同開具財產清冊之人。法院為前項
    選定及指定前，得命主管機關或社會福利機構進行訪視，提
    出調查報告及建議。監護之聲請人或利害關係人亦得提出相
    關資料或證據，供法院斟酌。」。
    本件相對人於修正施行前業經本院以98年度禁字第309 號裁
    定宣告禁治產，依上開規定，視為已為監護宣告，並於修正
    施行後，適用修正後之規定，合先敘明。
三、經查，聲請人主張其為相對人即受監護宣告人甲○○之次子
    ，相對人前經本院以98年度禁字第309 號裁定宣告禁治產，
    另經本院以98年度監字第412 號裁定宣告聲請人為相對人之
    監護人，惟相對人未經法院指定會同開具財產清冊之人，現
    為辦理相對人配偶之繼承事宜，並為保護受監護宣告人之權
    利，經相對人子女一致同意並推舉由相對人之女乙○○為會
    同開具財產清冊之人等情，業據聲請人提出上開民事裁定、
    財政部臺灣省北區國稅局遺產稅免稅證明書、遺產分割協議
    書、乙○○出具之聲明書、乙○○之身分證正反面、乙○○
    出具之同意書（以上均影本）、張柱國出具之同意書等件為
    證，堪信為真實。本院審酌乙○○為相對人之女兒，在國內
    外工作，曾擔任國外麥肯廣告公司之業務總監、客戶總監、
    設計總監、事業發展部門總監等重要職位，具有相當財務管
    理之專業能力，其復有意願擔任會同開具財產清冊之人，揆
    諸上開規定，聲請人聲請指定乙○○為相對人之會同開具財
    產清冊之人，核無不合，應予准許，爰裁定如主文所示。
四、依非訟事件法第21條第1 項前段，裁定如主文。
中    華    民    國    99    年    6     月    15    日
                    家事庭  法  官  黃惠瑛
以上正本係照原本作成
如對本裁定抗告須於裁定送達後10日內向本院提出抗告狀，並應
繳納抗告費新台幣1,000元整。
中    華    民    國    99    年    6     月    15    日
                            書記官  張美玉

司法院資訊處製作；財團法人民間司法改革基金會備份。
